臺灣臺中地方法院刑事判決
                                     109年度訴字第2747號
公  訴  人  臺灣臺中地方檢察署檢察官
被      告  劉有達



選任辯護人  張浚泓律師（法扶律師）
上列被告因違反毒品危害防制條例案件，經檢察官提起公訴（10
9年度偵字第10883號、109年度偵字第13209號），本院判決如下
：
    主    文
劉有達販賣第二級毒品，累犯，處有期徒刑參年捌月；扣案如附
表編號二、三所示之物均沒收，未扣案之犯罪所得新臺幣肆仟伍
佰元沒收，於全部或一部不能沒收或不宜執行沒收時，追徵其價
額。又販賣第二級毒品未遂，累犯，處有期徒刑壹年拾月；扣案
如附表編號一所示之第二級毒品甲基安非他命參包均沒收銷燬之
，附表編號二、三所示之物，均沒收之。應執行有期徒刑肆年。
沒收部分併執行之。
    犯罪事實
一、劉有達明知甲基安非他命屬毒品危害防制條例第2條第2項第
    2款之第二級毒品，依法不得販賣、持有，竟基於販賣第二
    級毒品甲基安非他命以營利之犯意，分別為以下行為：
　㈠劉有達以其持用如附表編號二所示SAMSUNG牌行動電話（門號
    0000000000號）內之臉書通訊軟體、暱稱「劉有達」做為聯
    繫販賣第二級毒品甲基安非他命之用，其於民國109年2月13
    日3時42分前某時以上開手機與彭芷涵聯繫交易第二級毒品
    甲基安非他命後，即相約在彭芷涵位在臺中市○○區○○街00號
    之租屋處（臺中市○○區○○街000號上楓國小附近）樓下見面
    ，劉有達當場交付第二級甲基安非他命半錢（實際重量不詳
    ）予彭芷涵，並向彭芷涵收取新臺幣（下同）4,500元。
　㈡嗣彭芷涵因販賣第二級毒品甲基安非他命予張貿勝為警查獲
    後，自願配合警方查緝毒品上手，配合警方實施誘捕偵查。
    彭芷涵於109年4月8日2時39分許，以臉書通訊軟體與劉有達
    聯繫，佯裝欲購買第二級毒品甲基安非他命事宜，雙方議定
    以4,500元之價格交易第二級毒品甲基安非他命半錢，並相
    約在臺中市○○區○○街000○00號全家便利商店前交易毒品，劉
    有達遂於同日4時50分許攜帶第二級毒品甲基安非他命1包前
    往上址欲販賣與彭芷涵，嗣劉有達抵達上址後，即為在場埋
    伏之員警當場查獲，並自劉有達身上扣得第二級毒品甲基安
    非他命1包而將其逮捕，並經劉有達同意搜索後，至其位在
    臺中市○○區○○街00號3樓B室之住處搜索，當場扣得第二級毒
    品甲基安非他命2包，而查悉上情。劉有達因而販賣第二級
    毒品未遂。
二、案經臺中市政府警察局第五分局報告臺灣臺中地方檢察署檢
    察官偵查起訴。
    理    由
一、證據能力：
  ㈠按被告以外之人於審判外之陳述，雖不符刑事訴訟法第159條
    之1至第159條之4之規定，然經當事人於審判程序同意作為
    證據，法院審酌該言詞陳述作成時之情況，認為適當者，亦
    得為證據。刑事訴訟法第159條之5第1項定有明文。經查，
    檢察官、被告劉有達及選任辯護人就本判決以下所引用被告
    以外之人於審判外之陳述，均同意有證據能力（見本院卷第
    185頁、第389至393頁），本院審酌該等證據之取得過程並
    無瑕疵，以之作為證據係屬適當，認均有證據能力。
  ㈡次按傳聞法則乃對於被告以外之人於審判外之言詞或書面陳
    述而為之規範。本件判決以下引用之非供述證據，無刑事訴
    訟法第159條第1項規定傳聞法則之適用，經本院於審理時依
    法踐行調查證據程序，與本案待證事實具有自然之關聯性，
    且無證據證明係公務員違法取得之物，依法自得作為證據。
二、認定犯罪事實所憑證據及理由：
　㈠上開犯罪事實，業據被告於警詢、偵查及本院準備程序及審
    理時均坦承不諱【見109年度偵字第10883號偵卷（下稱第10
    883號偵卷）第27至31頁、第118頁、第147至149頁、第181
    至184頁、第393至395頁】，核與證人即購毒者彭芷涵證述
    其向被告購買毒品之情節相符（見第10883號偵卷第41至43
    頁、第123至130頁、第132至134頁），並有被告與證人彭芷
    涵109年4月8日交易毒品之錄音譯文、台中市政府警察局第
    五分局搜索扣押筆錄、扣押物品目錄表、自願受搜索同意書
    、109年4月8日查獲現場暨查扣物品照片等資料（見偵卷第3
    5至39頁、第49至53頁、第57頁、第59至63頁、第77至85頁
    ）在卷可稽，且扣得如附表編號一所示之透明結晶3包經送
    鑑定，結果均檢出第二級毒品甲基安非他命乙節，亦有衛生
    福利部草屯療養院109年4月16日草療鑑字第1090400294號鑑
    驗書、109年12月11日草療鑑字第1091200153號鑑驗書附卷
    可憑（見108年度偵字第13209號卷第147頁、本院卷第95頁
    ），並有被告與購毒之彭芷涵聯繫販毒所用之行動電話（含
    門號0000000000號SIM卡1張）扣案可資證明。是認被告前開
    任意性之自白，均與事實相符，堪信為真實。
　㈡按販賣毒品者，其主觀上須有營利之意圖，且客觀上有販賣
    之行為，即足構成，至於實際上是否已經獲利，則非所問（
    最高法院93年度台上字第1651號判決意旨參照）。我國查緝
    毒品之施用或販賣一向執法甚嚴，對於販賣毒品者尤科以重
    度刑責，又販賣毒品既係違法行為，當非可公然為之，亦無
    公定價格，且容易分裝並增減分量，而每次買賣之價量，可
    能隨時依雙方關係深淺、資力、需求量及對行情之認知、來
    源是否充裕、查緝是否嚴謹、購買者被查獲時供述購買對象
    之可能風險之評估等情形，而異其標準，非可一概而論，是
    販賣之利得，誠非固定，除非經行為人詳細供出各次所販賣
    之毒品之進價及售價，且數量俱臻明確外，實難查得其交易
    實情，但販賣毒品係重罪，且毒品量微價高，取得不易，若
    非有利可圖，一般人當無甘冒重度刑責而提供毒品給他人之
    可能，是其販入之價格必較售出之價格低廉，而有從中賺取
    買賣差價牟利之意圖及事實，應屬合理之認定，縱使販賣之
    人從價差或量差中牟利方式雖異，其意圖營利之非法販賣行
    為仍屬同一。查，被告於本院準備程序中自承：其販賣第二
    級毒品甲基安非他命予彭芷涵，是賺取量差等語（見本院卷
    第184頁），足證被告本案所為2次犯行，確有從中賺取量差
    牟利之意圖及事實，至為甚明。
　㈢綜上，本案事證明確，被告犯行，堪以認定，應依法論科。
三、論罪科刑：
  ㈠新舊法比較：
　  行為後法律有變更者，適用行為時之法律。但行為後之法律
    有利於行為人者，適用最有利於行為人之法律，刑法第2 條
    第1 項定有明文。又比較新舊法何者有利於行為人，應就罪
    刑有關及法定加減原因等一切情形，綜合其全部結果而為比
    較，再整體適用有利於行為人之法律處斷（最高法院103年
    度台上字第726號、104年度台非字第180號判決參照）。本
    案被告行為後，毒品危害防制條例第4條第2項及第17條第2
    項規定業於109年1月15日修正，並於同年7月15日施行，茲
    比較如下：
　⒈修正前毒品危害防制條例第4條第2項係規定：「製造、運輸
    、販賣第二級毒品者，處無期徒刑或7年以上有期徒刑，得
    併科新臺幣1千萬元以下罰金。」，修正後之第2項則規定：
    「製造、運輸、販賣第二級毒品者，處無期徒刑或10年以上
    有期徒刑，得併科新臺幣1千5百萬元以下罰金。」經比較修
    正前、後之規定，修正後第2項提高最低法定本刑為10年以
    上有期徒刑，並提高罰金刑之最高刑度為1千5百萬元，修正
    後之規定顯然並未較有利於被告。
　⒉修正前毒品危害防制條例第17條第2項規定「犯第4條至第8條
    之罪於偵查及審判中均自白者，減輕其刑」，修正後則規定
    「犯第4條至第8條之罪於偵查及歷次審判中均自白者，減輕
    其刑」，修正後就被告自白犯罪減輕其刑之適用，變更為「
    於偵查及歷次審判中均自白」，修正後之要件須於「歷次」
    審判中均自白犯罪始得依該條規定減輕其刑，其減輕其刑之
    要件較修正前為嚴苛，經比較新舊法規定，修正後之規定顯
    然並未較有利於被告。
　⒊綜上，經綜合比較之結果，均以修正前毒品危害防制條例之
    規定，較為有利被告，是依刑法第2條第1項前段之規定，本
    案自應適用修正前毒品危害防制條例第4條第2項及第17條第
    2項之規定論處。
　㈡次按刑事偵查技術上所謂之「釣魚偵查」，係指對於原已犯
    罪或具有犯罪故意之人，以設計引誘之方式，使其暴露犯罪
    事證，而加以逮捕或偵辦而言，此純屬偵查犯罪技巧之範疇
    ，並未違反憲法對於基本人權之保障，且於公共利益之維護
    有其必要性存在，故依「釣魚」方式所蒐集之證據資料，原
    則上非無證據能力。又於此情形，因毒品購買者為辦案佯稱
    購買，而將販賣者誘出以求人贓俱獲，因其無實際買受之真
    意，且在警察監視之下伺機逮捕，事實上亦不能真正完成買
    賣，則該次行為，僅能論以販賣未遂（最高法院100年度台
    上字第4498號判決意旨參照）。查，本案被告前已有與證人
    彭芷涵為毒品交易之記錄，依被告與證人彭芷涵之對話紀錄
    可知，於證人彭芷涵佯裝欲購買毒品而與被告聯繫時，證人
    彭芷涵初始並未言明其目的為何，其僅告知被告數量（半錢
    ）後，被告即後簡單的數字（「45」）回應，且於雙方談妥
    數量及價錢之後，被告即與證人彭芷涵約定毒品交易之地點
    欲交付毒品予證人彭芷涵，旋即遭埋伏之員警加以逮捕。揆
    諸上開說明，佯裝欲購買毒品之彭芷涵雖無向被告購買毒品
    之真意，然被告主觀上顯然原本即具有意圖營利販賣第二級
    毒品之犯意，客觀上又已著手於犯罪行為之實行，是被告此
    部分所為，已該當於販賣第二級毒品未遂罪。
　㈢核被告就犯罪事實一之㈠所為，係犯修正前毒品危害防制條例
    第4條第2項之販賣第二級毒品罪；就犯罪事實一之㈡所為，
    係犯修正前毒品危害防制條例第4條第6項、第2項之販賣第
    二級毒品未遂罪。被告為供販賣而持有第二級毒品之低度行
    為，均為販賣第二級毒品未遂之高度行為所吸收，均不另論
    罪。
　㈣刑之加重事由：
　　被告前曾因違反槍砲彈藥刀械管制條例案件，經本院以101
    年度訴字第1099號判決判處有期徒刑3年確定，於104年2月9
    日縮短刑期假釋出監，嗣假釋遭撤銷，尚有殘刑9月27日（
    下稱甲案，刑期起算日：106年9 月20日，指揮書執畢日：1
    07年7月16日）；又因毒品案件，經本院以105年度訴字第66
    7號判決判處有期徒刑1年10月確定，並經最高法院以106年
    度台非字第253號撤銷原判決，改判處有期徒刑1年9 月確定
    （第1 罪）；再因犯詐欺案件，經本院以105年度訴字第137
    0號判決判處有期徒刑4月確定（第2罪）；復因妨害自由案
    件，經本院以106年度訴字第1764號判決判處有期徒刑5月確
    定，且經最高法院以107年度台非字第58號撤銷原判決，改
    判處有期徒刑4月確定（第3罪）；前揭第1至3罪刑經本院10
    7年度聲字第2807號裁定定應執行有期徒刑2年2月確定（下
    稱乙案，刑期起算日：106年3月7日，指揮書執畢日：109年
    3月4日）。甲、乙二案接續執行，於108年9月19日縮短刑期
    假釋出監，然假釋復遭撤銷，尚有殘刑3月26日，有臺灣高
    等法院被告前案紀錄表存卷可查。甲、乙案為得各別獨立執
    行之刑，且甲案之徒刑已於107年7月16日執行期滿，是被告
    於有期徒刑執行完畢後，5年以內故意再犯本案有期徒刑以
    上之2罪，均為累犯（最高法院103年度第1次、104年度第7
    次刑事庭會議決議意旨參照），並依司法院釋字第775號解
    釋意旨，審酌被告前已多次犯罪，除犯施用毒品外，另亦有
    幫助販賣第二級毒品之犯行，其前經刑之執行完畢，仍不知
    警惕，竟猶故意再犯本案，足見被告有其特別惡性，前案徒
    刑之執行難收成效，其對於刑罰之反應力顯然薄弱，且本院
    審酌本案犯罪情節，認予以加重最低本刑並無罪刑不相當之
    情形，爰就被告所犯二罪（除法定本刑無期徒刑不得加重外
    ），均依刑法第47條第1項之規定，加重其刑。
  ㈤刑之減輕事由：
　⒈就犯罪事實一之㈡部分，被告已著手為販賣第二級毒品之實行
    而不遂，為未遂犯，爰依刑法第25條第2項之規定減輕其刑
    。
　⒉按犯毒品危害防制條例第4條至第8條之罪於偵查及審判中均
    自白者，減輕其刑，修正前毒品危害防制條例第17條第2項
    定有明文。查，被告對於其前開所為2次犯行，迭於警詢、
    偵查及本院審理中均坦承不諱，爰就被告各次犯行，均依前
    開規定減輕其刑。
　⒊另本案並未因被告之供述而查獲上手或其他正犯、共犯等情
    ，有臺中市政府警察局第五分局109年12月1日中市警五分偵
    字第1090053470號函、臺灣臺中地方檢察署109年12月22日
    中檢增殷109偵10883字第1099133318號函及本院公務電話記
    錄在卷可稽（見本卷第77、101、239頁），是以本案並未因
    被告之供述而查獲其毒品來源，自無毒品危害防制條例第17
    條第1項減輕或免除其刑規定之適用，附此敘明。
　⒋至辯護人請求依刑法第59條規定減輕其刑等語。然刑法第59
    條所規定之酌量減輕其刑，係裁判上之減輕，必以犯罪之情
    狀可憫恕，認為宣告法定最低度之刑猶嫌過重者，始有其適
    用。如別有法定減輕之事由，應先依法定減輕事由減輕其刑
    後，猶嫌過重時，始得為之，此觀刑法第60條：「依法律加
    重或減輕者，仍得依前條之規定酌量減輕其刑。」之規定至
    明，且是否援引刑法第59條酌減其刑，係屬事實審法院得依
    職權自由裁量之事項（最高法院101年度台上字第1669號判
    決意旨參照）。本院考量第二級毒品甲基安非他命對社會秩
    序及國民健康危害甚鉅，被告前曾有施用毒品及幫助販賣毒
    品等犯行，均由法院判處罪刑確定，已如前述，對於販毒構
    成犯罪，自無不知之理，竟仍為本案販賣第二級毒品甲基安
    非他命犯行（既遂、未遂各1次），嚴重影響社會治安；而
    被告就其所為販賣第二級毒品（既遂、未遂）之犯行，均已
    於偵查、審理中坦承犯行，分別依毒品危害防制條例第17條
    第2項、刑法第25條第2項之規定予以減輕其刑後，則減刑後
    之最低度刑依一般國民社會感情，對照其可判處之刑度，難
    認有情輕法重而有顯可憫恕之處，尚無從再依刑法第59條規
    定，酌減其刑。
　㈥被告分別有前開刑之加重及減輕之事由，分別依刑法第71條
    第1項之規定，先加重（法定刑無期徒刑部分除外）後減輕
    之，有二種以上減輕之事由者，並依法遞減之。
　㈦被告前開所為2次犯行，時間、地點明顯可分，顯見各次犯行
    之犯意各別，行為互殊，應以分論併罰。
　㈧爰以行為人之責任基礎，審酌被告明知毒品不僅殘害施用者
    自身健康，常見因施用毒品而散盡家財、連累家人，或為取
    得毒品鋌而走險、違法犯紀者，更不可勝計，被告竟為謀個
    人私利，販賣第二級毒品予他人，助長毒品之流通，危害國
    民身心健康及社會風氣，對於治安亦有嚴重負面影響，所為
    實屬可責；然考量其犯後坦承犯行，態度尚可，兼衡以被告
    於本院自陳之教育智識程度及家庭經濟狀況（見本院卷第33
    1頁），暨考量被告所持有之毒品數量，以及本案所造成社
    會危害之情節等一切情狀，就其前開二次犯行分別量處如主
    文所示之刑。另衡酌被告所犯上開2罪，行為時間甚為接近
    ，犯罪之手法與態樣相同，且販毒之對象均為同一人等情，
    並參諸刑法第51條第5款係採限制加重原則，而非累加原則
    之意旨，考量被告出獄時可能之年紀及對於未來再社會化之
    影響，就被告所犯前開二罪所宣告之刑，定其應執行刑如主
    文所示。
四、沒收：
  ㈠按犯罪所得，屬於犯罪行為人者，沒收之。但有特別規定者
    ，依其規定。前二項之沒收，於全部或一部不能沒收或不宜
    執行沒收時，追徵其價額。刑法第38條之1第1項、第3項分
    別定有明文。另按查獲之第一、二級毒品及專供製造或施用
    第一、二級毒品之器具，不問屬於犯罪行為人與否，均沒收
    銷燬之；又犯第4條至第9條、第12條、第13條或第14條第1
    項、第2項之罪者，其供犯罪所用之物，不問屬於犯罪行為
    人與否，均沒收之。毒品危害防制條例第18條第1項前段、
    第19條第1項亦分別定有明文。經查：
  ⒈被告就犯罪事實一、㈠所示販賣第二級毒品甲基安非他命之所
    得為4,500元，業據被告自承在卷（見偵卷第148頁），此部
    分之犯罪所得，未據扣案，應依前揭規定宣告沒收，於全部
    或一部不能沒收或不宜執行沒收時，追徵其價額。至被告就
    犯罪事一、㈡所示販賣第二級毒品未遂之犯行，被告雖有販
    賣毒品營利之犯意，然其交易並未完成，係遭警察以誘捕偵
    查之辦案技巧，由彭芷涵配合警方佯裝買家，在犯罪事實一
    、㈡所示交易時、地，佯裝欲購買毒品，彭芷涵既無購毒之
    真意，且被告亦當場為警查獲，是就此部分並無犯罪所得沒
    收或追徵之問題。
  ⒉扣案如附表編號一所示之透明結晶3包，經衛生福利部草屯療
    養院鑑驗結果，均檢出含有第二級毒品甲基安非他命，有前
    開衛生福利部草屯療養院鑑驗書在卷可憑，而上開3包第二
    級毒品甲基安非他命，均為被告本案犯罪事實一、㈡所示販
    賣第二級毒品甲基安非他命所剩餘，業經被告自承在卷（見
    本院卷第328頁），爰依毒品危害防制條例第18條第1項前段
    之規定，宣告沒收銷燬之；又用以直接包裝上開甲基安非他
    命之外包裝袋3只，因與其內殘留之毒品難以析離，亦無析
    離實益，當應整體視為違禁物，併予宣告沒收。至鑑驗耗損
    之部分，既已滅失，爰不另行諭知沒收銷燬。
  ⒊扣案如附表編號二、三所示之物，均被告所有，且用以供本
    案聯繫、販賣毒品所用，業經被告陳明在卷（見本院卷第18
    4、392頁），應依毒品危害防制條例第19條第1項宣告沒收
    之。至其餘扣案如附表編號四、五、六之物，或為被告施用
    第二級毒品甲基安非他命所用，或為被告所自用，亦無其他
    證據足資認定此部分扣案物品與本案犯行有何關聯，復非屬
    違禁物，爰均不予諭知沒收，附此敘明。
據上論斷，應依刑事訴訟法第299條第1項，修正前毒品危害防制
條例第4條第2項、第6項、第17條第2項、毒品危害防制條例第18
條第1項前段、第19條第1項，刑法第2條第1項前段、第11條、第
25條第1項、第2項、第47條第1項、第38條之1第1項、第51條第5
款，判決如主文。
本案經檢察官廖聖民提起公訴，檢察官黃芝瑋到庭執行職務。
中　　華　　民　　國　　110 　年　　11　　月　　10　　日
                  刑事第八庭  審判長法  官  高思大
                                    法  官  陳鈴香
                                    法  官  江文玉
以上正本證明與原本無異。
如不服本判決應於收受判決後20日內向本院提出上訴書狀，並應
敘述具體理由；其未敘述上訴理由者，應於上訴期間屆滿後20日
內向本院補提理由書（均須按他造當事人之人數附繕本）「切勿
逕送上級法院」。
                                    書記官  黃珮華
中　　華　　民　　國　　110 　年　　11　　月　　10　　日
附錄論罪科刑法條
毒品危害防制條例第4條（修正前）
製造、運輸、販賣第一級毒品者，處死刑或無期徒刑；處無期徒
刑者，得併科新臺幣二千萬元以下罰金。
製造、運輸、販賣第二級毒品者，處無期徒刑或七年以上有期徒
刑，得併科新臺幣一千萬元以下罰金。
製造、運輸、販賣第三級毒品者，處七年以上有期徒刑，得併科
新臺幣七百萬元以下罰金。
製造、運輸、販賣第四級毒品者，處五年以上十二年以下有期徒
刑，得併科新臺幣三百萬元以下罰金。
製造、運輸、販賣專供製造或施用毒品之器具者，處一年以上七
年以下有期徒刑，得併科新臺幣一百萬元以下罰金。
前五項之未遂犯罰之。
【附表】
編號 扣案物品及數量 備註  一 透明結晶3包 1.衛生福利部草屯療養院109年4月16日草療鑑字第1090400294號鑑驗書 　檢品外觀：透明結晶 　送驗數量：1.5003公克(淨重)驗餘數量：1.4863公克(淨重)檢出結果：二級毒品甲基安非他命 2.衛生福利部草屯療養院109年12 月11日草療鑑字第1091200153號鑑驗書： 　檢品外觀：晶體 　送驗數量：1.4527公克(淨重)驗餘數量：1.4380公克(淨重)檢出結果：二級毒品甲基安非他命 　檢品外觀：晶體 　送驗數量：0.2380公克(淨重)驗餘數量：0.2309公克(淨重)檢出結果：二級毒品甲基安非他命  二 SAMSUNG廠牌行動電話1支 含門號：0000000000號SIM卡1張  三 磅秤1個   四 吸食器一組   五 分裝袋1包   六 IPHONE廠牌行動電話1支（含門號SIM卡1張）